臺灣高雄地方法院民事裁定
108年度消債更字第278號
聲  請  人  蕭惠娥  
0000000000000000

0000000000000000

代  理  人  歐陽珮律師
上列當事人因消費者債務清理事件聲請更生，本院裁定如下：
    主  文
聲請人蕭惠娥自中華民國一百零八年十月十六日下午四時起開始
更生程序。
命司法事務官進行本件更生程序。
    理  由
一、聲請意旨略以：伊無力清償債務，曾依消費者債務清理條例
    向中國信託銀行提出前置協商但不成立，爰於民國108年7月
    31日聲請更生等語。
二、按債務人不能清償債務或有不能清償之虞者，得依本條例所
    定更生或清算程序，清理其債務。債務人無擔保或無優先權
    之債務總額未逾新臺幣（下同）12,000,000元者，於法院裁
    定開始清算程序或宣告破產前，得向法院聲請更生。法院開
    始更生程序之裁定，應載明其年、月、日、時，並即時發生
    效力。法院裁定開始更生或清算程序後，得命司法事務官進
    行更生或清算程序，必要時得選任律師、會計師或其他適當
    之自然人或法人一人為監督人或管理人。消費者債務清理條
    例（下稱消債條例）第3條、第42條第1項、第45條第1項及
    第16條第1項分別定有明文。
三、經查：
  ㈠聲請人曾向中國信託銀行提出前置協商但不成立乙情，業經
    本院核閱前置協商不成立通知書（卷第5頁）無訛。
  ㈡次查，聲請人於106年及107年度申報所得均為0元，惟其自陳
    聲請更生前2年內有薪資所得每月約23,100元，名下無財產
    ，勞工保險自108年1月4日起投保於弘欣環保工程有限公司
    ，投保薪資為23,100元。又聲請人自陳前無業，在家中擔任
    家管，自108年1月起始任職於弘欣環保工程有限公司，據弘
    欣環保工程公司函覆之薪資明細表所載108年2月至8月之薪
    資均為23,100元，扣除勞健保費後則為21,617元，未領取社
    會補助等情，此有財產及收入狀況說明書（卷第3頁）、債
    權人清冊（卷第4頁）、信用報告（卷第13頁）、財團法人
    金融聯合徵信中心前置協商專用債權人清冊（卷第15頁）、
    戶籍謄本（卷第16頁）、財政部高雄國稅局106年及107年度
    綜合所得稅各類所得資料清單及總歸戶財產查詢清單（卷第
    18至19頁、第49頁）、勞工保險被保險人投保資料表（卷第
    27頁）、薪資明細表（卷第50頁、第61頁）、存摺（卷第51
    至52頁）、商業保險投保資料查詢結果表（卷第54頁）、高
    雄市政府社會局社會福利資訊料查詢表（卷第81至83頁）等
    在卷可參。則在查無聲請人有其他收入來源之情形下，佐以
    聲請人及弘欣環保工程公司均已提出客觀上應可採信之薪資
    證明，聲請人主張之工作及收入狀況應可採信，是本院即以
    每月21,617元作為核算其現在償債能力之基礎。
  ㈢關於聲請人個人日常必要支出部分，按債務人必要生活費用
    ，以最近一年衛生福利部或直轄市政府所公告當地區每人每
    月最低生活費一點二倍定之，本條例第64條之2第1項定有明
    文。本院參酌衛福部社會司所公告108年度高雄市最低生活
    費標準為13,099元，則聲請人每月生活所必需除有特殊情形
    並有證據證明者外，自宜以此數額之1.2倍即15,719元為度
    ，始得認係必要支出。又上開最低生活費用之標準，係照當
    地近1年平均每人消費支出60％，依其基準之家庭收支調查報
    告調查表格式示有關經常性支出之調查項目，其原即包括利
    息支出、食品、衣著、房租及水費、電費、醫療保健、交通
    、娛樂、教育等基本生活需求；因聲請人自陳居住於公公名
    下房屋，堪認聲請人客觀上應無房屋費用支出，故於計算聲
    請人個人每月必要生活費時，即應自前開已包括聲請人居住
    費用在內，扣除相當於房租支出所佔比例24.36％，俾免重複
    計列費用，而符公平之旨，則依此計算之結果，聲請人每月
    之必要生活費在不含居住費用之情形下，即應為11,890元【
    計算式：15,719－（15,719×24.36%）＝11,890】。
  ㈣至扶養部分，聲請人主張扶養2名未成年子女，每月支出扶養
    費各7,000元。經查，聲請人與配偶林榮俊育有之長子林○寬
    係96年生、次子林○丞係102年生，2名子女於106年及107年
    度申報所得均為0元、名下均無財產，此有戶籍謄本、所得
    資料及財產查詢清單、學雜費繳費收據、存摺及本院依職權
    調閱106年度稅務電子閘門財產所得調件明細表在卷可參（
    卷第17頁、第23至26頁、第34至37頁、第46至47頁、第60頁
    ）。扶養費用部分，依消費者債務清理條例第64條之2第1項
    及第2項規定，債務人必要生活費用，以最近一年衛生福利
    部或直轄市政府所公告當地區每人每月最低生活費一點二倍
    定之；受扶養者之必要生活費用，準用第1項規定計算基準
    數額，並依債務人依法應負擔扶養義務之比例認定之，而10
    8年度高雄市每人每月生活所必需即為最低生活費標準13,09
    9元之1.2倍即15,719元，則除有特殊情形並有證據證明者外
    ，聲請人所應負擔未成年子女每月之扶養費自宜以此為度，
    始得認係必要支出，是在無其他更為詳實之資料可供佐證之
    情形下，本院認即應以108年度高雄市之每人每月不含房屋
    支出之生活所必需11,890元（詳如前述）為度。復查，聲請
    人之配偶林榮俊任職於榮航工程有限公司，106年及107年度
    申報所得分別為779,112元、669,657元（均為薪資所得），
    核107年度平均每月薪資為55,805元（計算式：669,657÷12＝
    55,805），此有林榮俊之所得資料及財產查詢清單、勞工保
    險被保險人投保資料表、員工在職證明書（卷第20至22頁、
    第28頁、第38頁）為證。本院考量聲請人及其配偶平均每月
    收入有相當差距，認聲請人與配偶應各依其經濟能力分擔子
    女扶養費，則聲請人應分攤比例為28％【計算式：21,617÷（
    21,617＋55,805）≒0.28】，從而，其等子女每月生活所必需
    由聲請人分攤28％即應以6,658元（計算式：11,890×2×28％＝6
    ,658），聲請人主張逾上開核算數額部分，難認可採。
四、綜上所述，以聲請人現每月收入21,617元為其償債能力基準
    ，扣除個人必要生活費11,890元及子女扶養費6,658元後，
    餘3,069元，而聲請人目前負債總額為1,722,388元（參卷第
    62頁以下，玉山銀行419,817元及中國信託銀行1,302,571元
    ），以聲請人每月所餘按月攤還結果，需約47年（計算式：
    1,722,388÷3,069÷12＝46.8）始能清償完畢，應認其已不能
    清償債務。此外，聲請人無擔保或無優先權之債務總額未逾
    12,000,000元，且無消債條例第6條第3項、第8條或第46條
    各款所定駁回更生聲請之事由存在，則聲請人聲請更生為有
    理由，應予准許，爰命司法事務官進行本件更生程序。
五、依消債條例第11條第1項、第45條第1項，裁定如主文。
中　　華　　民　　國　　108 　年　　10　　月　　16　　日
                  民事庭　法　官　賴寶合
以上正本係照原本作成。
本裁定不得抗告。
中　　華　　民　　國　　108 　年　　10　　月　　16　　日
                          書記官  胡美儀